【裁判字號】    88,簡上,97
【裁判日期】    890229
【裁判案由】    給付貨款
【裁判全文】
臺灣雲林地方法院民事判決              八十八年度簡上字第九十七號
    上  訴  人  大源預拌混凝土有限公司
    法定代理人  丙○○
    訴訟代理人  丁○○
                乙○○
    被 上訴 人  甲○○
右當事人間請求給付貨款事件，上訴人對於中華民國八十八年八月十日本院斗六簡易
庭八十八年度六簡字第一四七號第一審判決提起上訴，本院判決如左：
    主      文
上訴駁回。
第二審訴訟費用由上訴人負擔。
    事      實
甲、上訴人方面：
  一、聲明：
    (一)原判決廢棄。
    (二)被上訴人應給付上訴人新台幣（下同）十一萬四千六百元及自起訴狀繕本送達
      之翌日起至清償日止，按年息百分之五計算之利息。
    (三)第一、二審訴訟費用均由被上訴人負擔。
    (四)上訴人願供擔保，請准宣告假執行。
  二、陳述：除與原審判決書所載者相同茲予引用外，補稱：
    (一)上訴人均依規定及約定養護系爭混凝土，可傳訊雲林科技大學營建系教授蘇南
      到院說明系爭混凝土均無瑕疵，上訴人已依約定給付混凝土予被上訴人，被上
      訴人抗辯上訴人未依債之本旨給付混凝土顯不可採。
    (二)被上訴人稱其雇工拆除及重灌地樑部分之混凝土共計花費十六萬五千五百二十
      五元一節，並不實在，其所提出之收據、估價單及預拌混凝土送貨簽收單均不
      實在。
    (三)上訴人第二次採樣送鑑，對於試體之養護方法係將試體泡在冷水中七天，室內
      溫度二十三度。
  三、證據：除援用原審之立證方法外，並聲請傳訊證人蘇南。
乙、被上訴人方面：
  一、聲明：駁回上訴。
  二、陳述：除與原審判決書所載者相同茲予引用外，補稱：
      系爭混凝土第一次鑑定不合格，第二次之鑑定試體係由上訴人自行養護後才送
      請蘇南教授鑑定，養護過程不客觀，鑑定結果自不能採信，第三次鑑定結果亦
      未達兩造所約定之三千PSI 強度，不得以第三次鑑定結果已達建築技術規則所
      規定之最低標準即認系爭混凝土符合兩造所約定之品質。
  三、證據：除援用原審之立證方法外，並提出建築師證明一份為證。
丙、本院依職權訊問證人吳宗達、余漢謀。
    理      由                                                               ，
一、上訴人起訴主張：被上訴人自民國（下同）八十七年十一月起至同年十二月間，
    陸續向上訴人購買系爭混凝土數批，上訴人已依約給付完畢，然被上訴人尚積欠
    混凝土貨款十一萬四千六百元未付，為此爰依買賣之法律關係，訴請被上訴人給
    付等情。被上訴人則以：上訴人所給付之系爭混凝土業經被上訴人用以施作地樑
    工程，但經鑑定後，發現系爭混凝土之抗壓強度並不符合兩造買賣契約所約定之
    抗壓強度三千PSI ，顯有瑕疵，上訴人並未依債之本旨而為給付，經被上訴人定
    期催告上訴人補正，上訴人卻不予置理，因混凝土強度不足將影響建物結構安全
    ，被上訴人乃經原設計建築師之簽證，將地樑部分拆除重新綁鋼筋、作模板、灌
    混凝土，所支出之費用已高達十六萬五千五百二十五元，此部分應由上訴人負責
    賠償，被上訴人主張抵銷之，故上訴人之請求為無理由等語資為抗辯。
二、上訴人主張其出售混凝土予被上訴人，被上訴人尚積欠混凝土貨款十一萬四千六
    百元未付之事實，業據上訴人提出送貨單十二份為證，且為被上訴人所不爭執，
    堪信屬實。
三、被上訴人抗辯兩造買賣契約約定系爭混凝土之抗壓強度為三千PSI ，且系爭混凝
    土業據被上訴人用以施作建物地樑部分之事實，亦為上訴人所不爭執，且依上訴
    人所提出之上開送貨單上亦載明強度為三千PSI 觀之，堪信被上訴人此項抗辯為
    真實。
四、被上訴人辯稱上訴人給付之系爭混凝土抗壓強度未達約定之磅數三千PSI ，上訴
    人未依債之本旨而為給付一節，雖為上訴人所否認，上訴人主張系爭混凝土抗壓
    強度已符合建築技術規則所規定之最低標準，品質並無瑕疵等語，惟查：系爭混
    凝土確實經過三次採樣送鑑，有被上訴人所提出之八十八年一月四日、八十八年
    一月二十一日及八十八年二月五日國立雲林科技大學營建材料檢測服務中心混凝
    土鑽心抗壓試驗報告三份在卷可證，並經證人蘇南（國立雲林科技大學營建系副
    教授兼營建材料檢測中心主任）到庭證稱該三次混凝土鑽心抗壓試驗確為國立雲
    林科技大學營建材料檢測服務中心承作無誤，且「最新建築技術規則三百五十二
    條規定，當事人如約定強度是三千磅，其三個試體強度平均值，只要達百分之八
    十五以上，且任何一個試體要達百分之七十五以上，才算合格，所謂三千磅（
    PSI ）換算成公制為二百十公斤」（詳見本院八十八年十一月三十日準備程序筆
    錄），是上開第一次八十八年一月四日混凝土鑽心抗壓試驗報告強度欄每平方公
    分一百六十二公斤、一百四十五公斤、一百五十九公斤及一百四十公斤，顯未達
    到最新建築技術規則第三百五十二條第二項所規定之試體強度平均值須達約定強
    度百分之八十五以上，且任何一個試體須達約定強度百分之七十五以上之標準，
    該次試驗確實不合格。至於上開第二次八十八年一月二十一日混凝土鑽心抗壓試
    驗報告強度欄雖已達到每平方公分二百五十二公斤、三百六十二公斤及二百七十
    五公斤，遠超過兩造所約定之抗壓強度三千磅標準，惟上訴人既已當庭自認該次
    試驗係其先將試體「泡在冷水中七天，室內溫度二十三度」養護後所試驗之結果
    ，核與最新建築技術規則第三百五十二條第一項所規定之「如混凝土在乾燥處應
    用，應將試體在溫度攝氏十六度至二十一度，溼度不少於百分之六十之處風乾七
    天，並在乾時試驗壓力強度，如混凝土浸濕處應用，應將試體在水中浸四十八小
    時，並在濕時試驗壓力強度。」養護規定不符，是該次經過上訴人不符合標準之
    養護過程所為之試驗結果，不得作為上訴人已提出合於約定品質之證據甚明。又
    上開第三次八十八年二月四日之混凝土鑽心抗壓試驗報告強度欄為每平方公分一
    百八十七公斤、一百八十公斤及一百八十九公斤，雖已達最新建築技術規則第三
    百五十二條第二項所規定之標準，但仍未達兩造所約定之每平方公分二百十公斤
    （即抗壓強度三千磅）標準，按建築技術規則之規定僅係一般建築混凝土之最低
    強度標準，依私法自治原則，兩造既於買賣契約有高於最低標準強度之約定，債
    務人即應依契約所約定之標準以為給付，否則契約之約定內容即失其意義，是被
    上訴人抗辯上訴人未依債之本旨給付抗壓強度三千磅之混凝土一節，堪信屬實，
    上訴人應負瑕疵給付或債務不履行之責。
五、按因可歸責於債務人之事由，致為不完全給付者，債權人得依關於給付遲延或給
    付不能之規定行使其權利。又因可歸責於債務人之事由，致給付不能者，債權人
    得請求賠償損害，民法第二百二十七條第一項、第二百二十六條第一項分別定有
    明文。本件上訴人既未依兩造所約定之品質為給付，且係可歸責於債務人即上訴
    人之事由所致，並經被上訴人定期催告補正而未補正，嗣經原設計建築師之簽證
    予以拆除重灌，足認係因可歸責於債務人之事由，致給付不能，故被上訴人主張
    其因此所受之損害，應由上訴人負賠償之責，為有理由。
六、又被上訴人抗辯其雇工拆除及重灌地樑部分之混凝土計花費十六萬五千五百二十
    五元一節，亦據被上訴人提出旭鋒預拌混凝土有限公司所出具之三萬八千四百元
    混凝土估價單一份、預拌混凝土送貨簽收單四份、順宏工程行所出具之地樑重做
    工資及板模五金費用三萬元估價單一份、東興鐵筋加工部所出具之七萬零一百二
    十五元鋼筋估價單一份、證人余漢謀所出具之挖土機工資一萬五千元收據一張及
    工人賴木田所出具之一萬二千元搬運工資估價單一份為證，並經證人余漢謀到庭
    具結證稱被上訴人確實僱用伊駕駛挖土機將地樑部分挖除，共計二天，工資為一
    萬五千元無誤，另證人吳宗達亦到庭證稱被上訴人前已完成之地樑確實經過建築
    師簽證後予以拆除，並雇工重綁鋼筋、架設模板、重灌混凝土，重建費用約需十
    幾萬元左右，核與一般社會上之建築施工行情相當，堪信屬實，上訴人空言否認
    被上訴人所支出之地樑拆除、重建費用，不足採信。故被上訴人主張以其所受損
    失與上訴人之貨款抵銷，誠屬有據，應予准許。且被上訴人據以抵銷之損害額大
    於上訴人請求之金額，故被上訴人抗辯抵銷後上訴人之貨款已無剩餘，足信屬實
    。
七、從而，上訴人本於買賣之法律關係，請求被上訴人給付貨款十一萬四千六百元及
    法定遲延利息，為無理由，應予駁回。原審判決駁回上訴人之訴及假執行之聲請
    ，於法並無不合；上訴意旨猶指摘原判決不當，求予廢棄改判，為無理由，應予
    駁回。
八、又按假執行之目的，係在防止私權於本案進行中不為執行恐受損害所設之規定，
    惟在簡易程序中，一經二審法院判決，本案即告確定，而無聲請假執行之必要。
    查本件依民事訴訟法第四百二十七條第一項適用簡易程序，依同法第四百六十六
    條第二項前段，不得再行上訴，經本院宣示判決即告確定而無聲請假執行之必要
    ，且上訴人之訴既經駁回，其假執行之聲請亦失所附麗，應予駁回。
九、據上論結，本件上訴為無理由，依民事訴訟法第四百三十六條之一第三項、第四
    百四十九條第一項、第七十八條，判決如主文。
中      華      民      國    八十九    年      二      月    二十九    日
                                    臺灣雲林地方法院民事庭
~B審判長法官  蕭守田
~B法      官  楊曉惠
~B法      官  蔡佳玲
右為正本係照原本作成。
本件不得上訴。
中      華      民      國    八十九    年      三      月      二      日
~B法院書記官  劉興錫


司法院資訊處製作；財團法人民間司法改革基金會備份。
